【裁判字號】    98,聲,317
【裁判日期】    980831
【裁判案由】    返還提存物
【裁判全文】
臺灣高等法院民事裁定                   98年度聲字第317號
聲  請  人  壬○○
            戊○○
            己○○
            丁○○
相  對  人  辛○○
            乙○○
            甲○○
            丙○○
            庚○○
上列聲請人聲請發還擔保金事件，本院裁定如下：
    主  文
臺灣臺北地方法院95年存字第5818號提存事件聲請人所提存之擔
保金新台幣壹佰壹拾萬壹仟參佰壹拾元准予發還。
聲請程序費用由相對人負擔。
    理  由
一、按訴訟終結後，供擔保人證明已定20日以上之期間，催告受
    擔保利益人行使權利而不行使，或法院依供擔保人之聲請，
    通知受擔保利益人於一定期間內行使權利並向法院為行使權
    利之證明而未證明者，法院應依供擔保人之聲請，以裁定命
    返還其提存物，民事訴訟法第104條第1項第3款定有明文。
    前開規定，於其他依法令供訴訟上之擔保者準用之，並為同
    法第106條所規定。
二、本件聲請人聲請意旨略以：聲請人等與相對人等間請求清償
    代收款事件，聲請人前依本院95年度聲字第307號裁定所示
    准聲請人以新臺幣（下同）1,101,310元或同額之國泰世華
    商業銀行南港分行及華南銀行忠孝分行之可轉讓定期存單供
    擔保後，對臺灣臺北地方法院（以下稱臺北地院）95年度執
    字第34473號民事執行事件之強制執行程序，於本院95年度
    重再字第24號再審事件裁判確定前，得暫予停止執行，而提
    供1,101,310元予以擔保，並以臺北地院95年度存字第5818
    號提存在案。因前開請求清償代收款再審事件，業經最高法
    院97年度台上字第163號裁定駁回確定，聲請人業向臺北地
    院民事執行處清償該款項，並取得臺北地院95年度執字第34
    473號民事執行事件之「已為清償」書面，故訴訟業已終結
    ，聲請人等曾於97年7月10日，均以「臺北市○○街126巷3
    之2號2樓」為寄送地址，催告相對人等五人於21日內期間行
    使權利，其後，聲請人於本院聲請時，經本院98年度聲字第
    65號裁定以：「聲請人等之前開存證信函，相對人等間有庚
    ○○、甲○○、辛○○等三人未予送達」為由，駁回其聲請
    ，嗣後聲請人等以臺北北門郵局第1965號存證信函對該上述
    三人之戶籍地址而為送達，催告其行使權利，而相對人等迄
    今並未就上開擔保金主張或行使權利，足見聲請人等已無向
    相對人等提供擔保之必要，爰聲請返還擔保物等語。
三、經查，聲請人上開主張，業據提出本院93年度重上字第273
    號民事判決、最高法院95年度台上字第927號民事裁定、臺
    北地院民事執行處95年度執字第34473號函、本院95年度聲
    字第307號裁定、臺北地院95年度存字第5818號提存書、本
    院95年度重再字第24 號裁定、最高法院97年度台上字第163
    號裁定、97年7月10日土城青雲郵局第377號存證信函、本院
    98年度聲字第65號裁定、98年4 月7日臺北北門郵局第1965
    號存證信函、相對人戶籍謄本及繼承系統表等為證（以上皆
    影本，見臺北地院98年度審司聲字第1740號卷附件一至附件
    十），並經本院依職權調閱臺北地院98年度審司聲字第1740
    號、本院98年度聲字第317號等卷宗查明屬實。且聲請人已
    於97年7月10日、98年度4月7日分別催告相對人於文到21日
    內行使權利，而相對人迄未行使，亦有土城青雲郵局存證第
    377號、臺北北門郵局存證第1965號信函及回執 (以上皆影
    本見臺北地院98年度審司聲字第1740號卷附件六及附件八)
    。揆諸首揭規定，聲請人主張依民事訴訟法第106條準用同
    法第104條第1項第3款規定請求發還前開擔保金1,101,310
    元，即屬有據，應予准許。
四、依民事訴訟法第95條、第78條，裁定如主文。
中    華    民    國    98    年    8     月    31    日
                    民事第五庭
                        審判長法  官  陳博享
                              法  官  梁宏哲
                              法  官  黃雯惠
正本與原本相符。
如不服本裁定應於送達後10日內向本院提出抗告狀，並繳納抗告
費新臺幣1千元。
中    華    民    國    98    年    9     月    1     日
                              書記官  秦慧榮

司法院資訊處製作；財團法人民間司法改革基金會備份。
